臺灣嘉義地方法院行政訴訟判決
110年度交字第13號
原      告  廖鴻軒
被      告  交通部公路總局嘉義區監理所 

代  表  人  黃萬益
訴訟代理人  吳冠頡
            陳榮彬
            林嘉信
上列當事人間違反道路交通管理處罰條例事件，原告不服被告民
國110年1月26日雲監裁字第72-ZNXA80614號裁決，提起行政
訴訟，本院判決如下：
    主  文
原告之訴駁回。
訴訟費用新臺幣參佰元由原告負擔。
    理  由
一、程序部分：
㈠、本件係因原告分別違反道路交通管理處罰條例第33條第1項第
    17款及第18條第2項，不服被告民國110年1月26日雲監裁字
    第72-ANXA80614號裁決，而提起行政訴訟，經核屬於行政訴
    訟法第237條之1第1項第1款規定之交通裁決事件，自應依行
    政訴訟法第2編第3章規定之交通裁決事件訴訟程序；且本件
    事證明確，本院爰依同法第237條之7規定，不經言詞辯論，
    逕為判決，合先敘明。
㈡、本件被告署代表人原為李輝宏，於本件訴訟繫屬後變更為黃
    萬益並於110年6月4日並聲明承受訴訟，此有聲明承受訴訟
    狀函各1份在卷可查，核無不合，應予准許。
二、事實概要：
    原告前於109年11月16日經臺中市交通事件裁決處以中市裁
    字第68-GT0000000號裁決書裁處原告記違規點數5點；嗣於1
    09年11月22日上午7時53分許，駕駛車牌號碼000-0000號營
    業遊覽大客車(下稱A車)行經國道三號北向231.7公里處，經
    交通部公路總局臺中區監理所南投監理站(下稱南投監理站)
    會同內政部警政署國道公路警察局第七公路警察大隊會勘，
    認A車有胎紋過淺之違規，遂以ZNXA80614號違反道路交通管
    理事件通知單舉發原告違反道路交通管理處罰條例(下稱道
    交條例)第33條第1項第17款「一、行駛高速公路輪胎胎紋深
    度不符規定(左後內側胎紋磨耗指示點)」違規。後經被告查
    詢原告交通違規記點紀錄，有道交條例第68條第2項但書規
    定之情形，爰於110年1月26日依道交條例第33條第1項第17
    款、第68條第2項之規定開立雲監裁字第72-ANXA80614號裁
    決書裁處原告罰鍰新臺幣（下同）4,500元，並記違規點數1
    點，吊扣駕駛執照24個月，原告不服，遂提起本件行政訴訟
    。
二、原告起訴主張：　
㈠、原告於109年11月22日上午駕駛A車經國道三號北上，於同日
     上午7時53分許將上開車輛停放於國道三號南投服務區時因
     輪胎胎紋不足致遭國道警察攔檢，稽查人員及員警僅以目
     測方式認定A車之胎紋不足，應該要以儀器或工具確實佐證
     ，而非僅以目測方式為之，被告不得以此等毫無憑據之主
     觀感受率為處分，應提出相關採證照片及錄影畫面舉證前
     揭違規事實。原告不服上揭舉發，曾提出陳述表明不
     服，但被告認本案違規行為屬實，舉發仍應維持，懇請法
     院詳予調查，並惠賜判決如訴之聲明，以維原告權益。
㈡、並聲明：
１、原處分撤銷。
２、訴訟費用由被告負擔。
三、被告答辯略以：
㈠、查本案經南投監理站110年4月8日中監投站字第1100076197號
     函復(下稱南投監理站110年4月8日函)A車左後內輪輪胎
    胎面已磨耗至任一胎面磨耗指示點。按高速公路及快速公
    路交通管制規則第14條關於胎紋之規定已於104年6月30日
    將原「1.6公釐」之認定標準修正為「輪胎胎面磨損至中華
    民國國家標準XNS1431汽車用外胎(輪胎)標準或CNS4959卡
    客車用翻修輪胎標準所訂之任一胎面磨耗指示點」。又胎
    面磨耗指示點者乃於輪胎溝紋中之突出橡膠塊，當胎面溝
    紋磨耗到跟該橡膠塊等高時，表示已達輪胎磨耗限度，必
    須更換新輪胎，此為前揭管制規則所明定。本件原告所駕
    駛之A車，輪胎溝紋中之凸出橡膠塊(即磨耗指示點)已磨耗
    至與胎面等高，A車輪胎深度顯屬不足，卻有輪胎胎紋深度
    不符規定之違規事實。
㈡、依道交條例99年5月5日增訂條例第68條第2項修正理由觀之
    ，可知立法者係對於領有較高級駕駛執照之人，為維護交
    通安全並保障駕駛人之工作權及比例原則，採「緩吊扣而
    先採違規記點」方式，以維護駕駛人之工作權。但汽車駕
    駛人以其領有之聯結車、大客車或大貨車駕駛執照駕駛小
    型車或機車肇事致人受傷或重傷、或1年內違規點數共達6
    點以上、或再次有應受吊扣駕駛執照行為之慣犯情形者，
    基於保護其他道路使用人之生命、身體及財產安全，並責
    令駕駛人善盡行車安全之社會責任，不問其駕駛車及種類
    為何，一律吊扣「其領有之駕駛執照」。 
㈢、綜上所述，本案既經查證違規事實明確，被告依道交條例第
　　33條第1項第17款及第68條第2項裁處原告「罰緩4,500元
　　整，記違規點數1點，吊扣駕駛執照24個月」，逾法應無不
　　合。本件原告之訴應為無理由，請依法駁回原告之訴。
㈣、並聲明：
１、原告之訴駁回。
２、訴訟費用由原告負擔。　 　　 
四、本院之判斷：
㈠、按「汽車行駛高速公路及快速公路前，應妥為檢查車輛，在
    行駛途中不得有下列情形：一、缺水、缺電或缺燃料。二、
　　車輪、輪胎膠皮或車輛機件脫落。三、輪胎胎紋深度:㈠四
　　輪以上汽車：輪胎胎面磨損至中華民國國家標準CNS1431汽
　　車用外胎（輪胎）標準或CNS 4959卡客車用翻修輪胎標準所
　　訂之任一胎面磨耗指示點。」，高速公路及快速公路交通管
　　制規則第14條第3款第1目定有明文。次按汽車行駛於高速公
　　路、快速公路或設站管制之道路，不遵使用限制、禁止、行
　　車管制及管理事項之管制規則而有輪胎胎紋深度不符規定
　　者，處汽車駕駛人3,000元以上6,000元以下罰鍰，並記違規
　　點數1點，道交條例第33條第1項第17款及第63條第1項第1款
　　亦分別著有規定。再按依違反道路交通管理事件統一裁罰基
　　準表之規定，大型車行駛高、快速公路輪胎胎紋深度不符規
　　定，於期限內繳納或到案聽候裁決者，統一裁罰基準表所示
　　之罰則為罰鍰4,500元，併計違規點數1點。末按道交條例第
　　68條第2項規定：「領有汽車駕駛執照之汽車駕駛人，…記
　　違規點數5點。但一年內違規點數共達6點以上或再次應受吊
　　扣駕駛執照情形者，併依原違反本條例應受吊扣駕駛執照處
　　分規定，吊扣其駕駛執照。」，亦另有明定。
㈡、查前揭事實概要欄所載之事實，除下列爭點外，為兩造所不
　　爭執，並有前後舉發違反道路交通管理事件通知單、違反道
　　路交通管理事件裁決書、被告雲林監理站109年12月28日嘉
　　監雲站字第1090355141號函（見本院卷第19、21、45、61、
　　63頁）在卷可稽，足信為真。是本件爭點厥為：原告是否有
　　行駛高速公路輪胎胎紋深度不符規定之違規行為？
㈢、查高速公路及快速公路交通管制規則第14條就胎紋之規定，
　　為「輪胎胎面磨損至中華民國國家標準CNS 1431汽車用外胎
　　（輪胎）標準或CNS4959卡客車用翻修輪胎標準所訂之任一
　　胎面磨耗指示點。」，而所謂胎面磨耗指示點，乃指輪胎溝
　　紋中之凸出橡膠塊，當胎面溝紋磨耗到跟該橡膠塊等高時，
　　表示已達輪胎磨耗限度，必須更換新輪胎，此不僅已為各輪
　　胎製造廠商所使用之共同規格，並為前揭管制規則所明定。
　　本件所提出之採證照片(見本院卷第79至81頁)，可明顯看出
　　其輪胎溝紋中之橡膠塊已與溝紋等高，屬前開定義上之輪胎
　　胎紋不足應予更換輪胎之情形，本件舉發當無違誤。
㈣、原告主張輪胎胎面溝紋磨耗至距溝底1.6mm處設有磨耗指示點
    4個以上，並在外胎兩側面標有該位置之刻印記號，若外胎
    溝紋磨耗到胎面磨耗指示點應更換輪胎此一標準，然該標準
    已於104年6月30日修正為上開標準，本件發生於000年，係
    於該標準修正之後，原告當不能以該標準作為輪胎磨耗標準
    。
㈤、至原告主張須用儀器測量乙節，查前開照片既可明顯判斷輪
　　胎溝紋不足，當無須再以儀器檢驗。
㈥、原告主張其出發前都有檢查輪胎狀況，並無被告所指胎紋
　　不足之情，然並無證據證明原告出發前有無檢查，且縱原告
　　出發前之胎紋符合規定，原告為車輛駕駛人，本應隨時注意
　　是否有無任何違反交通法令之情，當不能以其出發前之狀況
　　直接減免其經舉發當時之違規責任。
㈦、按道交條例第68條第2項但書規定「但1年內違規點數共達6
　　點以上或再次應受吊扣駕駛執照情形者，併依原違反本條例
　　應受吊扣駕駛執照處分規定，吊扣其駕駛執照。本條項係以
　　前後違規記點之違規行為日在1年內為計算基準。原告前後
　　兩次違規行為日在1年內（分別發生於000年0月00日、109年
　　11月22日），且前行為已記違規點數5點，此次又違反處罰
　　條例第33條第1項第17款之規定，依第63條第1項第1款之規
　　定，應記違規點數1點，已符合同條例第68條第2項但書所定
　　「1年內違規點數共達6點以上」之要件，是被告以原處分吊
　　扣原告駕駛執照24個月，並無違誤，併此敘明。
㈧、綜上，原告確有前揭事實概要欄中被告所認之違規行為，且
    原告於1年內確有違規點數累計共達6點以上之情形，原處分
　　依道路交通管理處罰條例第33條第1項第17款及第68條第2項
　　但書規定，裁處原告罰鍰4,500元，記違規點數1點，併吊扣
　　其汽車駕駛執24個月，核無違誤，原告訴請撤銷原處分為無
　　理由，應予駁回。
五、本件判決基礎已臻明確，兩造其餘之攻擊防禦方法及訴訟資
    料經本院審酌後，核與判決結果不生影響，無一一論述之必
    要，附予敘明。
六、本件第一審裁判費為300元，應由原告負擔，爰確定第一審
    訴訟費用額如主文第2項所示。
七、依行政訴訟法第98條第1項前段、第236條、第237條之8第1
    項、第237條之9，判決如主文。　　
中　　華　　民　　國　　110 　年　　7 　　月　　27　　日
                  行政訴訟庭  法  官  唐一强
上為正本係照原本作成。
如不服本判決，應於判決送達後20日內，向本院提出上訴狀並表
明上訴理由（原判決所違背之法令及其具體內容或依訴訟資料可
認為原判決有違背法令之具體事實），其未載明上訴理由者，應
於提出上訴後20日內向本院補提理由書（上訴狀及上訴理由書均
須按他造人數附繕本，如未按期補提上訴理由書，則逕予駁回上
訴），並應繳納上訴裁判費新臺幣750元。
中　　華　　民　　國　　110 　年　　7 　　月　　27　　日
                              書記官  黃妍爾